【裁判字號】    89,訴,977
【裁判日期】    890824
【裁判案由】    偽造有價證券
【裁判全文】
臺灣臺中地方法院刑事判決                          八十九年度訴字第九七七號
    公  訴  人  台灣台中地方法院檢察署檢察官
    被      告  乙○○(原名蔡.
    選任辯護人  鄭志明
右列被告因偽造有價證券案件，經檢察官提起公訴（八十九年度偵字第四五五三號）
，本院判決如左：
    主  文
乙○○意圖供行使之用，而偽造有價證券，處有期徒刑壹年捌月。
乙○○以甲○○、蔡碧霞名義所簽發，發票日民國八十四年四月十五日，到期日民國
八十五年四月十五日，面額新台幣壹佰伍拾萬元，票號00000000號之本票，
其中甲○○發票部分（即發票人欄甲○○之署名及印文）沒收。
    事  實
一、乙○○（原名蔡碧霞）因向丙○○借款新台幣（下同）一百五十萬元未能償還，
    竟意圖供行使之用，於民國八十四年四月十五日，在台中縣豐原市○○街七二號
    丙○○前住處，未經其前夫甲○○（乙○○與丙○○已於八十五年六月十七日離
    婚）同意，盜蓋其保管中之甲○○印章，並偽簽甲○○署名，在乙○○所簽發，
    發票日為八十四年四月十五日，到期日為八十五年四月十五日，面額一百五十萬
    元，票號0000000號本票之發票人欄處，使甲○○成為該本票之共同發票
    人，完成後即持之交付丙○○，用以清償積欠丙○○之債務，嗣丙○○向本院提
    起民事給付票款之訴，其中甲○○部分經本院判決駁回，丙○○始知上情。
二、案經丙○○訴由台灣台中地方法院檢察署檢察官偵查起訴。
    理  由
一、訊據被告乙○○否認偽造有價證券犯行，辯稱錢是甲○○叫伊去借，以前伊與甲○○即簽發一張本票給丙○○，八十四年四月十五日伊簽發面額一百五十萬元之
    本票給丙○○，是丙○○要伊簽甲○○姓名，伊找不到甲○○，但有打電話向甲○○講，家中財物均由伊負責，伊才蓋章云云。惟查右揭犯罪事實，業據告訴人
    丙○○指訴綦詳，並有本院八十八年豐簡字第四七號民事判決及前開本票影本附
    卷可稽，並經證人甲○○結證無訛。即被告於偵查中亦供承係在告訴人住處客廳
    簽發前開本票，以甲○○名義簽名蓋章並未經甲○○同意等語。另被告所稱係告
    訴人指示其簽發云云，尚無任何證據佐憑，又簽發本票行為並非日常家務，縱當
    時被告家中財物均由被告負責，亦不能認被告具代理甲○○簽發前開本票權限，
    或據以推斷被告以甲○○名義簽發前開本票，已得甲○○授權。被告在本院審理
    時翻異前供，辯稱伊有以電話向甲○○談及簽發前開本票，係甲○○要伊借錢云
    云，無非飾卸之詞，不足採信，其犯行已堪認定。
二、核被告所為，係犯刑法第二百零一條第一項之偽造有價證券罪。被告偽造甲○○
    署名及盜用甲○○印章，係偽造有價證券之階段行為，又偽造有價證券後復持以
    行使，其行使之低度行為已為偽造之高度行為所吸收，均不另論罪。而被告自七
    十多年起即陸續向告訴人借錢，至八十四年四月間止，共積欠告訴人一百五十萬
    元，始交付前開本票予告訴人等情，業據告訴人供明，即被告簽發本票僅係用以
    清償積欠告訴人之舊債，惡性非重，致罹最輕本刑三年之重罪，犯罪之情狀尚可
    憫恕，應依刑法第五十九條規定酌減其刑。爰審酌被告犯罪動機、手段、所生危
    害及犯罪後態度等一切情狀，處以如主文所示之刑。被告以甲○○、蔡碧霞名義
    所簽發，發票日八十四年四月十五日，到期日八十五年四月十五日，面額一百五
    十萬元，票號00000000號之本票，其中甲○○發票部分（即發票人欄甲○○之署名及印文），應依刑法第二百零五條宣告沒收。
據上論斷，應依刑事訴訟法第二百九十九條第一項前段、刑法第第二百零一條第一項
、第五十九條、第二百零五條、罰金罰鍰提高標準條例第一條前段，判決如主文。
中      華      民      國      八十九      年      八    月  二十四    日
                                        法  官  鍾堯航
右正本證明與原本無異。
如不服本判決，應於送達後十日內向本院提出上訴狀（須附繕本），上訴於台灣高等
法院台中分院。
                                        書記官
中      華      民      國      八十九      年      八    月  二十四    日
附錄論罪科刑法條刑法第二百零一條第一項
意圖供行使之用，而偽造、變造公債票、公司股票或其他有價證券者，處三年以上十
年以下有期徒刑，得併科三千元以下罰金。


司法院資訊處製作；財團法人民間司法改革基金會備份。
